【裁判字號】    90,上訴,2032
【裁判日期】    901211
【裁判案由】    違反臺灣地區與大陸地區人民關係條例
【裁判全文】
臺灣高等法院臺中分院刑事判決                    九十年度上訴字第二○三二號
    上  訴  人
    即  被  告  甲○○
右上訴人因違反臺灣地區與大陸地區人民關係條例案件，不服臺灣彰化地方法院八十
九年度訴字第一二八○號中華民國九十年九月廿八日第一審判決（起訴案號：臺灣彰
化地方法院檢察署八十九年度偵字第一四二號），提起上訴，本院判決如左：
      主  文
上訴駁回。
      事  實
一、甲○○前於民國八十一年間，因犯偽造文書罪，經臺灣臺中地方法院判處有期徒
    刑四月，於八十一年四月三日確定，並於八十三年十二月二十五日入監執行完畢
    ，竟不知悔改，其並無與大陸女子結婚之真意，卻基於偽造文書之概括犯意，於
    八十八年九月間，以新臺幣（下同）二萬元之代價充當人頭，受自稱林漢章（或
    林漢忠）與綽號「劉哥」、「蘇姐」之真實姓名、年籍不詳之男子及女子之安排
    ，前去大陸地區四川省成都市，與亦無結婚真意而意圖來台打工之大陸女子方芳
    （已於八十八年十二月十三日出境）見面，其等即基於前揭之概括犯意聯絡，以
    虛偽結婚之意，在大陸地區四川省成都市某公證處，辦理假結婚手續。甲○○旋
    即返台，持虛偽辦理結婚而得之結婚公證書、方芳之中華人民共和國居民身分證
    等資料，在自稱「林漢章」之人之帶領下，向臺中縣梧棲鎮戶政事務所，填具「
    結婚登記申請書」、「身分證變更登記申請書」等資料，申請辦理結婚之戶籍登
    記及身分證配偶欄之登記，致使各該管不知情之公務員，將此不實事項登載於職
    務上掌管之公文書即戶籍登記簿、戶口名簿及甲○○身分證上，足生損害於我國
    戶政機關對戶政管理之正確性。嗣其與該名「林漢章」之人再填具「大陸地區人
    民進入臺灣地區旅行證申請書」，並檢具所填之「大陸地區人民進入臺灣地區保
    證書」，連同其本人之身分證、戶籍登記簿謄本等資料，持之向內政部警政署入
    出境管理局行使，佯以配偶來台探親為由，申請讓方芳入境來台，使內政部警政
    署入出境管理局該管公務員不知有偽，而於前開旅行證申請書上記載結婚日期及
    「大陸來台探親奔喪證」、「自入境之日起三個月內有效」等不實之事項，而發
    給方芳入境許可證。使方芳得以持上開登載不實之旅行證等資料、證件，於八十
    八年十二月七日，通過桃園縣中正國際機場航管局公務員之審核，非法進入臺灣
    地區，足以生損害於警政機關對入出境管理之正確性，方芳入境後，隨即與同案
    被告、亦係以同一方法非法入境來台之大陸地區人士母芙蓉，一同被「劉哥」等
    人帶至彰化縣某處拘禁。嗣因方芳、母芙蓉二人得悉需接客賣淫以償還來台代價
    ，始於八十八年十二月十八日逃離拘禁處所報警處理，始知上情。
二、案經彰化縣警察局彰化分局報告臺灣彰化地方法院檢察署檢察官偵查起訴。
    理  由
一、訊據被告被告甲○○原於警訊中坦白承認確有以二萬元之代價，受雇自稱「林漢
    章」（原稱林漢忠）、「劉哥」、「蘇姐」之人，到大陸地區四川省成都市與大
    陸地區女子方芳辦理假結婚等事實，惟其後改口否認，辯稱：伊係交付現金二十
    六萬元予林姓男子以為娶妻之代價云云。惟查：被告前之犯罪事實，業據其於警
    訊時自白不諱，核與共犯方芳於警訊、偵查中供述之情節大致相符；而本院傳訊
    證人即警員丙○○於本院供證稱「被告於警訊所供係出於自由意志，且被告供承
    以二萬元當人頭，後來那女子入境後即被接走，沒有與被告住在一起。」等情，
    被告亦不否認證人上開證言，且原審據此調取被告之警訊錄音帶勘驗後，發現筆
    錄之內容確與錄音帶中被告所述大致相符，且警訊之過程連續，並無中斷，而被
    告在錄音帶中亦從容陳述，未聞有絲毫之受迫與勉強之情形，應係被告在自由意
    識下之陳述無誤，有被告之警訊錄音帶及勘驗筆錄一份附卷可相佐證；參諸婚姻
    非同兒戲，被告甲○○自稱其未曾會見女方之家屬，即遽行辦理結婚登記，且未
    及宴客即自行返台，則其若確有花費二十六萬元之代價迎娶大陸新娘方芳，為何
    其自甘如此草率即完成婚姻之終身大事，誠有可疑，況其自稱見過其妻方芳，然
    原審就卷附方芳、母芙蓉及案外人賴詩雯之照片令其指認何者為方芳時，其竟指
    認不出來，更見其所辯之詞，實難採信，況被告若真無畏兩岸地理空間之阻隔及
    政治立場之對立，欲尋求與其妻方芳心靈與身體之完全結合，而忍受辦理繁瑣手
    續之辛苦，以讓其妻方芳得以入境來台，其理當在方芳入境來台後，將方芳帶至
    其住所加以完善之庇護，然其卻自承方芳入境後，即未與其同住，而其就此非但
    未加以追蹤關切，反置之不顧，此豈係有迎接新婚之妻子來台同居之真意哉？是
    渠等上開所辯，皆屬卸責之詞，要無可信。至其辯稱係委託自稱「林漢章」之人
    代其辦理結婚手續，然其並未能提出所稱林漢章之人之確切年籍資料以供本院查
    證，且其原於警訊時供稱該人係「林漢忠」，與其後於本院中所述，亦相出入，
    自不能以此虛報不詳之人為其卸責之理由。此外，復有方芳之入出境查詢資料一
    份、大陸地區人民進入臺灣地區旅行證申請書、大陸地區人民進入臺灣地區保證
    書、結婚證書、戶籍謄本、委託書、身分證（均影本）各一份在卷可資佐證，被
    告犯行堪予認定，應依法予以論科。
二、核被告林俊順所為，係違反臺灣地區與大陸地區人民關係條例第十五條第一款規
    定，應依同條例第七十九條第一項非法使大陸地區人民進入臺灣地區罪處斷，及
    刑法第二百十六條、第二百十四條之行使使公務員登載不實之文書罪。被告甲○
    ○與方芳、「林漢章」、「劉哥」、「蘇姐」等人間，就所犯前揭之罪，有犯意
    之聯絡及行為之分擔，均為共同正犯。其使公務員登載不實之事項於公文書後復
    持以行使，其前之行為已為其後行使之犯行所吸收，不另論處。又其先後多次行
    使使公務員登載不實之公文書犯行，時間緊接，犯罪構成要件相同，顯係基於概
    括犯意反覆為之，應依連續犯規定論以一罪。再其所犯前揭二罪間，有方法結果
    之牽連關係，應從一重之使大陸地區人民非法進入臺灣地區罪處斷。而其於前述
    時間，受有期徒刑之宣告及執行完畢，有其前科資料查註紀錄表一份在卷可參，
    其於五年內，再犯本件有期徒刑以上之罪，為累犯，應依法加重其刑。原審持同
    一見解，適用台灣地區與大陸地區人民關係條例第七十九條第一項、刑法第十一
    條前段、第二百十六條、第二百十四條、第二十八條、第五十五條、第五十六條
    、第四十七條第一項，並審酌被告犯罪之動機、目的、方法、手段、所得利益，
    其前有犯罪記錄，品行難謂良好，復圖不法利益，不惜充當人頭，協助不法人蛇
    集團引進大陸地區女子，其行為已嚴重危害到國家安全與社會秩序，所生危害難
    謂輕微及其犯後不知坦認犯行等一切情狀，量量處被告有期徒刑拾月，認事用法
    ，核無不合，量刑亦稱妥適。被告上訴意旨，否認犯罪，指摘原判決不當，為無
    理由，應予駁回。
據上論結，應依刑事訴訟法第三百六十八條，判決如主文。
本案經檢察官乙○○到庭執行職務。
中      華      民      國     九十      年     十二      月    十一    日
                                   臺灣高等法院臺中分院刑事第一庭
                                         審判長法  官  陳  紀  綱
                                               法  官  陳  登  源
                                               法  官  蕭  錦  鍾
右正本證明與原本無異。
如不服本判決應於收受送達後十日內向本院提出上訴書狀，其未敘述上訴之理由者並
得於提起上訴後十日內向本院補提理由書（均須按他造當事人之人數附繕本）。
                                               書記官  蘇  昭  文
中      華      民      國     九十      年     十二      月    十一    日
刑法第二百十四條
明知為不實之事項，而使公務員登載於職務上所掌之公文書，足以生損害於公眾或他
人者，處三年以下有期徒刑、拘役或五百元以下罰金。
刑法第二百十六條
行使第二百十條至第二百十五條之文書者，依偽造、變造文書或登載不實事項或使登
載不實事項之規定處斷。
臺灣地區與大陸地區人民關係條例第七十九條
違反第十五條第一款規定者，處五年以下有期徒刑、拘役或科或併科新臺幣五十萬
元以下罰金。
以犯前項之罪為常業者，處一年以上七年以下有期徒刑，得併科新臺幣一百萬元以
下罰金。
第一項之未遂犯罰之。
                                                                        Ｆ


司法院資訊處製作；財團法人民間司法改革基金會備份。
